【裁判字號】    95,抗,239
【裁判日期】    950926
【裁判案由】    停止執行
【裁判全文】
臺灣高等法院臺南分院民事裁定  95年度抗字第239號
抗  告  人
即 債權 人  華南商業銀行股份有限公司
法定代理人  甲○○
代  理  人  丁○○
相  對  人
即 聲請 人  佶永企業有限公司
法定代理人  丙○○
相  對  人
即 債務 人  合機器工廠股份有限公司
法定代理人  乙○○
上列抗告人因與相對人間請求停止執行事件，抗告人對於中華民
國95年7月18日臺灣臺南地方法院所為裁定（95年度聲字第917號
）提起抗告，本院裁定如下：
    主  文
原裁定廢棄。
相對人佶永企業有限公司在原審法院之聲請駁回。
聲請及抗告程序費用均由相對人佶永企業有限公司負擔。
    理  由
一、本件相對人佶永企業有限公司於原審聲請意旨略以：原法院
    受理民國（下同）92年度執字第33488號強制執行事件，因
    抗告人華南商業銀行股份有限公司請求就相對人合機器工
    廠股份有限公司所有坐落台南縣永康市○○段22地號等土地
    及其上建物（即門牌號碼台南縣永康市○○○路385號）及
    未保存登記建物等予以強制執行，其中誤將不屬於相對人合
    機器工廠股份有限公司之財產，即查封公告中編號9之未
    保存登記建物，臨時建號240號，門牌號碼為台南縣永康市
    ○○○路385之1號（查封公告誤載無門牌號碼，下稱系爭建
    物），予以查封執行欲行併付拍賣。系爭建物並非相對人合
    機器工廠股份有限公司所有，依強制執行法第17條規定，
    對第三人之財產本即不得執行，相對人佶永企業有限公司現
    為系爭建物實際之處分權人及使用權人，原始所有人為華上
    汽車股份有限公司，相對人佶永企業有限公司業於95年7月
    17 日向原法院提起第三人異議之訴在案，爰依強制執行法
    第18 條第2項規定聲請系爭建物部分在第三人異議之訴判決
    確定前，原法院92年度執字第33488號之強制執行程序暫予
    停止。又本件系爭建物之現值為新台幣（下同）1,368,100
    元，此有95年度房屋稅繳款書1張在卷可參等語。
二、抗告意旨略以：
（一）按不動產物權，依法律行為而取得、設定、喪失及變更者
      ，非經登記不生效力；民法第758條定有明文。又違章建
      築物雖然不能辦理所有權登記，但仍得為交易之標的物，
      且因其性質上屬於不動產，故買受違章建築者，仍須登記
      ，始能取得所有權，不能因違章建築不能登記，而謂不適
      用民法物權編關於登記之規定（最高法院43年度台上字第
      856號判例參照)。再就未辦理保存登記之建築物為讓與時
      ，雖因未辦理保存登記致不能辦理所有權移轉登記，該建
      築物之所有權不能發生讓與之效力，但受讓人與讓與人間
      非不得約定將該建築物之事實上處分權讓與於受讓人 (最
      高法院74年度台上字第1317號判決參照)。本件系爭建物
      坐落台南縣永康市○○段22、23、26、27地號土地上建號
      240號，為倉庫、店舖、鐵骨造、烤漆板、2層之未保存登
      記建物，無法為所有權之移轉登記，而相對人佶永企業有
      限公司即使居於買受人之地位，惟因未具備民法第758條
      所定之不動產依法律行為而取得之生效要件，自亦未發生
      讓與所有權之效力，是相對人佶永企業有限公司所取得者
      僅為對系爭建物之事實上處分權。況本件系爭建物在原法
      院92年度執字第33488號給付借款執行案件中，於92年12
      月9日會同執行人員、抗告人 (即債權人)之代理人丁○○
      、永康地政人員李志成、在場債務人之代表人丙○○已勘
      測查封完畢，並有執行 (查封)筆錄為憑。是相對人合
      機器工廠股份有限公司與佶永企業有限公司於93年2月25
      日就系爭建物所為之買賣行為 (稅籍證明)，自對抗告人
      不生效力 (強制執行法第51條第2項規定參照)。
（二）次按欲買受強制執行標的物者，必就所標得之標的物能一
      體使用，以達到利用之效益。原法院92年度執字第33488
      號給付借款執行案件，所拍賣標的為台南縣永康市○○段
      22 、23、26、27、28地號土地 (台南縣永康地政事務所
      建物複丈成果圖所示黑框範圍)，土地面積1280.26坪，土
      地相為毗鄰，而拍賣之建物為同段保存登記建物1、1-1、
      1-2 、1-3、2建號，及上開基地上未保存登記建物237、
      238、239、240、241、242建號，全部建物總面積為l342.
      66坪。本件系爭建物即未保存登記建物240建物跨建於頂
      溪段22、23、26、27地號土地上 (如建物成果圖紅色部份
      )，若排除在強制執行拍賣範圍外，勢必使得願買受者怯
      步，而影響整體標的物之拍定，則抗告人 (即債權人)因
      延滯受償之損害，實不只於系爭建物價額之利息，而是因
      相對人佶永企業有限公司之異議，造成全部標的物延滯受
      償之利息損害。
三、按實施查封後，債務人就查封物所為移轉、設定負擔或其他
    有礙執行效果之行為，對於債權人不生效力：強制執行法第
    51條第2項定有明文。就未辦理保存登記之建築物為讓與時
    ，雖因未辦理保存登記致不能辦理所有權移轉登記，該建築
    物之所有權不能發生讓與之效力，但受讓人與讓與人間非不
    得約定將該建築物之事實上處分權讓與於受讓人（最高法院
    74年度台上字第1317號判決要旨參照）。
四、經查：系爭建物雖為未保存登記之建物，惟依上開最高法院
    74年度台上字第1317號判決要旨，受讓人與讓與人間仍得約
    定將該建築物之事實上處分權讓與於受讓人而為移轉。原法
    院92年度執字第33488號強制執行事件於92年12月9日對查封
    標的物即系爭坐落台南縣永康市○○段22、23、26、27地號
    土地上建號240號，為倉庫、店舖、鐵骨造、烤漆板、2層之
    未保存登記建物實施查封後，相對人合機器工廠股份有限
    公司始於93年2月25日將系爭建物出賣予相對人佶永企業有
    限公司，有查封筆錄及買賣所有權移轉契約書在卷可稽，而
    依前開強制執行法第51條第2項之規定，相對人間移轉系爭
    建物之行為，對抗告人不生效力。又按第三人異議之訴，必
    就執行標的物有足以排除強制執行之權利者，始得謂其強制
    執行之異議權存在，此觀強制執行法第15條之規定自明。所
    謂就執行標的物有足以排除強制執行之權利者，係指對於執
    行標的物有所有權、典權、留置權、質權存在情形之一者而
    言，占有依民法第940條之規定，不過對於物有事實上管領
    之力，自不包含在內 (最高法院44年度台上字第721號判例
    參照)。本件相對人佶永企業有限公司對系爭建物並無所有
    權，已如前述，復又於強制執行查封後受讓系爭建物，縱令
    其取得系爭建物之事實上處分權，依上開說明，亦無權排除
    強制執行。因之，相對人佶永企業有限公司雖以自己現為系
    爭建物實際之處分權人及使用權人等由而提起第三人異議之
    訴，並聲請停止系爭建物部分之執行，即無實益，難予准許
    。抗告意旨指摘原裁定有不當之處，求為廢棄原裁定，非無
    理由，自應由本院將原裁定予以廢棄，改自為裁定如主文第
    2項所示。
五、據上論結，本件抗告為有理由，依強制執行法第30條之1、
    民事訴訟法第492條、第95條、第78條，裁定如主文。
中    華    民    國    95    年     9    月    26    日
                  民事第四庭  審判長法  官  王惠一
                                    法  官  蘇重信
                                    法  官  王浦傑
上為正本係照原本作成。
不得抗告。
中    華    民    國    95    年     9    月    26    日
                                    書記官  廖英琇
                                                Ｊ


司法院資訊處製作；財團法人民間司法改革基金會備份。
